【裁判字號】    95,台上,4314
【裁判日期】    950804
【裁判案由】    違反毒品危害防制條例
【裁判全文】
最高法院刑事判決            九十五年度台上字第四三一四號
    上  訴  人  甲○○○○○○.
                        日生
                        奈及利.
                        Lag.
    選任辯護人  王泓鑫律師
上列上訴人因違反毒品危害防制條例案件，不服台灣高等法院中
華民國九十五年五月三日第二審更審判決（九十五年度上更(一)字
第一七四號，起訴案號：台灣台北地方法院檢察署九十三年度偵
字第四八四二、九一六０號），提起上訴，本院判決如下：
    主  文
原判決撤銷，發回台灣高等法院。
    理  由
本件原判決撤銷第一審之科刑判決，改判論上訴人甲○○○○○○, CHU
KWUBUNNA STEPHEN以共同運輸第一級毒品罪，處無期徒刑，並諭
知於刑之執行完畢或赦免後，驅逐出境，及宣告扣案第一級毒品
古柯鹼（淨重肆仟肆佰玖拾壹點貳壹公克）沒收銷燬；如原判決
附表所示之物均沒收，固非無見。
惟按：(一)、判決之理由前後不符，或其宣示之主文與所載之事實
或理由不相一致者，均屬判決理由矛盾之違背法令。經查：(1)本
件扣案之行動電話SIM 卡（即原判決附表編號四第二項之晶片部
分）二片，原判決認「依行動電話門號租用契約，應屬電信公司
所有」；另扣案之提單二聯（即該附表編號七第二項部分）中之
一聯（Origin  Copy）、簽收單據一份（即該附表編號七第四項
部分），原判決亦認「非屬被告（即上訴人）或其共犯所有」，
因而於理由內說明不予宣告沒收等旨（見原判決第十四頁，理由
四末十行），乃原判決於主文欄竟將上開物品一併為沒收之諭知
，顯有主文與理由矛盾之違誤。(2)關於原判決附表編號八第一項
之韓玉玲身分證影本部分，原判決理由內先係說明：「韓玉玲之
身分證影本一張（內含記載：To陳小姐、請你幫我報關、提單號
碼＃000 000000000、（03）0000000、（03）0000000 等字樣，
以及『韓玉玲之印文二枚』）……為共犯陳金海所有，供犯罪所
用之物，均應依毒品危害防制條例第十九條規定，宣告沒收之」
；然其繼而又謂：「韓玉玲身分證影本紙上『韓玉玲之印文二枚
』，係共犯陳金海盜用韓玉玲之印章蓋用，並非偽造之印文，…
…故均不予沒收」等語（見原判決第十四頁第十三至二十一行、
同頁倒數第八至二行）。原判決就上開身分證影本上之「韓玉玲
印文二枚」是否應予沒收一節，亦有理由之論述前後矛盾之違法
。(二)、沒收之物，每因其在案件中性質不同，適用沒收之法律亦
各有所別；故沒收之物須於有罪之判決中有明確之記載，並敘明
其為沒收所適用之法律，始為合法，否則諭知沒收即難謂有事實
及理由之根據。本件關於原判決附表編號五第一項之報關文件二
份、編號七第三項之美國聯邦緝毒署（DEA）之清單四聯部分，
究與本件犯罪有何關聯？係屬何人所有？是否為法定應予沒收之
物？原判決於事實及理由欄內，全無一語敘及，亦未說明其宣告
沒收之法律依據，即逕於主文欄為沒收之宣告，致本院無從為其
諭知沒收當否之判斷，併有判決不載理由之違背法令。上訴意旨
雖未指摘及此，惟均為本院得依職權調查之事項；且因第三審法
院應以第二審判決所確認之事實為判決基礎，刑事訴訟法第三百
九十四條第一項前段定有明文，原判決上述之違背法令，影響於
有關沒收部分之事實確定，本院無可據以為裁判，應認仍有撤銷
發回之原因。基於審判不可分原則，依公訴意旨認有裁判上一罪
關係，而經原審不另諭知無罪之私運管制物品進口部分，應一併
發回。
據上論結，應依刑事訴訟法第三百九十七條、第四百零一條，判
決如主文。
中    華    民    國  九十五  年    八    月    四    日
                      最高法院刑事第六庭
                          審判長法官  林  增  福
                                法官  邵  燕  玲
                                法官  張  清  埤
                                法官  陳  世  雄
                                法官  陳  朱  貴
      本件正本證明與原本無異
                                      書  記  官
中    華    民    國  九十五  年    八    月    九    日
                                                      Ｅ


司法院資訊處製作；財團法人民間司法改革基金會備份。
